【裁判字號】    99,重訴,1038
【裁判日期】    990929
【裁判案由】    返還房屋
【裁判全文】
臺灣臺北地方法院民事裁定            99年度重訴字第1038號
原      告  乙○○
被      告  宏福建設股份有限公司
清 算 人即
法定代理人  甲○○
被      告  丙○○
上列當事人間請求返還房屋事件，本院裁定如下：
    主  文
本件移送臺灣板橋地方法院。
    理  由
一、按訴訟之全部或一部，法院認為無管轄權者，依原告聲請或
    依職權以裁定移送其管轄法院，民事訴訟法第二十八條第一
    項定有明文。
二、原告起訴主張：原告與被告宏福建設股份有限公司於民國82
    年2 月5 日簽訂房地預定買賣契約，由原告向被告宏福建設
    股份有限公司買受坐落臺北縣新莊市○○段頭前小段624 之
    27、681 之4 、681 之30等地號土地上之「浪漫都心」C 區
    L 棟10樓房屋暨基地應有部分，原告原始取得上開房地之所
    有權，然被告宏福建設股份有限公司並未依約將房地所有權
    移轉登記與原告，以致事後遭行政執行署執行而拍賣，由被
    告丙○○拍定買受，但被告宏福建設股份有限公司就系爭房
    地實係無權處分，被告丙○○亦未因善意取得房地所有權，
    為此先位之訴求為確認系爭房地為原告所有，請求被告丙○
    ○將所有權移轉登記塗銷後將所有權人變更為原告；備位之
    訴則主張解除與被告宏福建設股份有限公司間買賣契約，依
    民法第二百五十九條約定請求被告宏福建設股份有限公司返
    還收受之買賣價金等情。
三、依民事訴訟法第十條第一項規定：「因不動產之物權或其分
    割或經界涉訟者，專屬不動產所在地之法院管轄。」，原告
    先位之訴既然係請求確認其就坐落於臺北縣新莊市之上開房
    地所有權存在，自係因不動產之物權涉訟，而應專屬不動產
    所在地之臺灣板橋地方法院管轄，至於請求塗銷所有權登記
    部分，因與確認所有權存在部分，係基於同一原因事實，自
    不宜割裂由不同之法院管轄（最高法院87年度台上字第788
    號判決參照），亦應一併由臺灣板橋地方法院管轄。次查，
    原告備位之訴係本於買賣契約解除後回復原狀之法律關係而
    為請求，而原告與被告宏福建設股份有限公司在房地預定買
    賣契約第三十條已合意由買賣標的物所在之地方法院為第一
    審管轄法院，有該買賣契約附卷可稽；系爭房地既然坐落於
    臺北縣新莊市，則依民事訴訟法第二十四條第一項規定，自
    應由兩造合意之買賣標的物所在地法院即臺灣板橋地方法院
    管轄。玆原告向無管轄權之本院起訴，顯係違誤。
三、原告於99年9 月15日以書狀聲請將本件移送於該管轄法院，
    應予准許。
四、依首開法條裁定如主文。
中    華    民    國    99    年    9     月    29    日
                  民事第七庭  法  官  賴錦華
以上正本係照原本作成。
如不服本裁定應於送達後10日內向本院提出抗告狀，並繳納抗告
費新臺幣1,000元。
中    華    民    國    99    年    9     月    29    日
                              書記官  沈世儒

司法院資訊處製作；財團法人民間司法改革基金會備份。
